臺灣新竹地方法院民事簡易判決　　　　 99年度竹簡字第587號
原　　　告　王湘雄
被　　　告　田素珍
訴訟代理人　黃兆堂
上列當事人間請求減少買賣價金事件，本院於民國100 年1 月20
日辯論終結，判決如下：
    主      文
原告之訴駁回。
訴訟費用由原告負擔。
    事 實 及 理 由
壹、程序方面：
    按訴狀送達後，原告不得將原訴變更或追加他訴，但請求之
    基礎事實同一者，不在此限，民事訴訟法第255 條第1 項第
    2 款定有明文。本件原告起訴時原聲明：「一、被告售予原
    告，坐落於新竹縣竹東鎮○○路○段900 巷35弄3 號透天厝
    一棟，經交屋後委請專業建築公司檢查後發現，頂樓排水不
    良，外牆及頂樓防水層破損，瓷磚外凸，已達影響居住健康
    及安全，聲請減少價金。二、訴訟費用由被告負擔。」嗣以
    書狀變更上開聲明為：「二、被告售予原告，坐落於新竹縣
    竹東鎮○○路○段900 巷35弄3 號透天厝一棟，經交屋後委
    請達正事業有限公司檢查後發現，頂樓排水不良，外牆及頂
    樓防水層破損，瓷磚外凸，已達影響居住健康及安全，修復
    費用如附件，總額新臺幣（下同）二十八萬零九百一十五元
    ，在此聲請由被告支出此筆維修費用，或減少同額價金。二
    、被告交屋後並未交付屋內各房間鑰匙，在此聲請被告交付
    屋內各房間鑰匙。三、原告因受瑕疵屋之延宕，至今仍無法
    順利搬遷入住，導致每個月仍需支付租屋費用每月四千三百
    元，在此聲請延宕期間造成的租屋支出由被告支付。四、訴
    訟費用由被告負擔。」惟因原告前開聲明之文義有不明之處
    ，經本院闡明後，最終確定其訴之聲明為：「一、被告應給
    付原告新臺幣280,915 元。二、被告應自民國（下同）99年
    5 月5 日起至100 年1 月5 日止按月給付原告4,300 元。三
    、被告應將門牌號碼新竹縣竹東鎮○○路○段900 巷35弄3
    號房屋內5 間房間、2 間衛浴、1 扇鋁門、1 個信箱、1 台
    收費洗衣機之鎖頭更換。四、訴訟費用由被告負擔。」有本
    院100 年1 月20日言詞辯論筆錄在卷可稽，經核原告所為訴
    之變更，其請求基礎事實同一，揆諸上開規定，應予准許。
貳、實體方面：
一、原告主張：
（一）被告於99年4 月20日將坐落於新竹縣竹東鎮○○路○段90
      0 巷35弄3 號透天厝（下稱系爭房屋）一棟售予原告，交
      屋前，由原告所委託之21世紀不動產園區加盟店居間仲介
      時，並未提及外牆及頂樓有嚴重之防水不良等瑕疵，經交
      屋後原告委請達正事業有限公司（下稱達正公司）檢查，
      發現頂樓排水不良，外牆及頂樓防水層破損，瓷磚外凸，
      已達影響居住健康及安全，因而請求減少相當於修繕費用
      共計280,915 元之價金，並給付該金額予原告。
（二）本件不動產買賣契約書並非在屋況透明的情況下簽訂，蓋
      要約書在99年2 月9 日簽訂，買賣契約書則於隔天之2 月
      10日簽訂，惟簽訂要約書前，原告只有去看過一次屋況，
      觀看當天由仲介隨行人員林殷章陪同，當天並告訴原告，
      20幾年的老房子難免會有壁癌，除了內牆的一些油漆剝落
      ，除此之外該棟屋子沒有重大瑕疵，只要花個4 、5 萬元
      重新粉刷內牆就可以入住，但是簽約後原告帶著專業修繕
      維修人員進行的修繕評估得到的內容有明顯的差異。根據
      卷附之達正公司的屋況評估報告，內牆的油漆剝落導因於
      外牆的防水層已經破損；其他幾家修繕廠商也有相同的評
      估結果。如果外牆防水問題不予處理，即使重新粉刷，不
      出半年問題仍會再重現。而2 月10日簽約時由於相信仲介
      所說室內的油漆剝落是因為房子已經20幾年，台灣氣候又
      潮濕所造成的自然斑剝結果，只需花費4 、5 萬元整修後
      即可入住，因此在簽約議價時，原告並未向被告砍價折抵
      維修費用，打算自行吸收，實則仲介隱瞞了外牆的防水裂
      縫及排水不良等瑕疵，造成整個維修費用並非初估的4 、
      5 萬元，而係高達30幾萬元。
（三）兩造簽約時約定「現況交屋」，主要係保障買方，因為房
      子有許多附屬設施如桌子、椅子、床鋪、馬桶、洗手台等
      等，為了避免交屋前，可移動附屬設備被賣方搬走或固定
      設施被破壞，因而言明現況交屋。然而卻遭被告無限上綱
      的擴大解釋為原告同意買一棟房子連同其潛在瑕疵都得一
      併接受，這是極度不合理也不合邏輯，也非當初簽約時跟
      仲介所約定的原意。況且仲介當初也說是代表牆壁的油漆
      剝落，因為是空氣潮濕造成的滲漏水，簽約後，仲介的解
      釋卻背離了原意並加以衍生並擴大。
（四）按外牆的裂縫、滲漏水及壁癌是分屬不同的狀況，雖然互
      有關聯性，外牆的裂縫有可能導致經常下雨就滲漏水，長
      期滲漏水導致油漆剝落甚至衍生壁癌，但是壁癌的產生原
      因很多種，也有可能是海砂屋造成，或房屋老舊或空氣潮
      濕，外牆裂縫也不見得只會造成滲漏水，也可能造成房屋
      結構受損；滲漏水只是一種過渡狀態，既不是成因也不是
      結果，還只是一種臨時狀態，在晴天或是外行人根本很難
      去判斷有無滲漏水，為何現在能憑著契約上的「滲漏水」
      買方自行負責，就同時涵蓋外牆防水層裂縫及壁癌的瑕疵
      也要買方自行處理。買賣契約並沒簽訂外牆防水層裂縫以
      及壁癌瑕疵買方自行處理的約定，簽約前的現場看屋也沒
      看到牆壁的潮濕，現場只看到牆壁的局部油漆剝落，也不
      是現在明顯的水泥面剝離這種壁癌狀況，為何牆壁油漆剝
      落，仲介不寫油漆剝落由買方負責，卻改寫平常難以認定
      的「滲漏水」由買方自行處理？又根據隔壁鄰居的說法，
      原告看屋前，前任屋主就已經多次維修過屋子的外牆，是
      由上開鄰居的說法，以及簽約時故意更改描述即可推斷，
      仲介及被告一開始便已知外牆裂縫會滲漏水，才會採取避
      重就輕、以小護大的隱瞞手段，故意以具有模糊空間的「
      滲漏水」簽訂，以利事後的擴大解釋。
（五）兩造於簽約時，仲介利用原告對房仲相關約定的不熟悉，
      把內牆油漆剝落合理的引申為空氣潮濕造成的滲漏水，誤
      導原告進而簽下買賣契約書的第十五條不公平條款，由於
      整個議價過程，原告沒有針對屋子瑕疵部分去砍價，也沒
      要求被告先行修復再買賣，實在沒道理還要放棄對被告之
      瑕疵擔保請求權利，這實係仲介為了順利交屋賺取仲介費
      所進行的隱瞞手段，至交屋後原告始發現房屋內牆的油漆
      剝落越來越嚴重，甚至衍生到有大片的水泥牆面剝落。
（六）另證人彭軒洲即兆豐不動產有限公司（即21世紀不動產仲
      介新竹園區加盟店）、即本件買賣之仲介公司店長，有試
      圖以虛假證詞誤導法官作錯誤判決的嫌疑。證人彭軒洲於
      99年12月16日調解程序證詞反覆，先是證述原告在簽約前
      多次約看屋況，當證人結束證詞陳述後，又在原告質疑下
      ，當著法官的面改成約看過兩次，然而證人在作證前皆有
      宣讀過誓詞，實不應有寬鬆認定並讓證人修改證詞的程序
      。原告認為證人要是不清楚，證人可以說不清楚或不知道
      ，證人彭軒洲卻在結束證詞前都肯定的說原告在簽約前多
      次前往觀看屋況，並且提及原告買該棟房屋是要進行套房
      改建，此亦非事實。原告購買該棟房子一開始便是要以自
      住為主，一直到目前都還卡在瑕疵屋影響健康無法順利修
      繕入住，而且實際上在簽要約書前，原告僅看過一次房子
      ，並非證人所言的多次。
（七）關於門鎖、鑰匙部分，被告訴訟代理人黃兆堂稱被告之前
      已經答應支付更換門鎖卻被原告拒絕，亦非事實。事實上
      ，黃兆堂之前曾在電話中告訴原告願意代替被告支付重製
      房間鑰匙的費用，而非更換全部房間門鎖的費用。原告認
      為房間門鎖在被告賣屋前才更換不久，鑰匙應該不可能弄
      丟，原告無法判斷被告所說的鑰匙已丟掉的真假，而且原
      告擔憂被告宣稱弄丟的原始鑰匙，有被有心人士拿來作潛
      入的可能，因此拒絕黃兆堂的提議，並希望被告可以交付
      原始鑰匙。而仲介之前並未告知願意支付全部門鎖及鑰匙
      更換的費用，直至99年12月16日調解庭上，原告始第一次
      得知被告透過仲介轉達可以支付門鎖全部更新的說法，如
      果當初被告告知可以支付更換房間、廁所及信箱的門鎖，
      原告則願意接受。
（八）為此聲明請求：
    1.被告應給付原告280,915 元。
    2.被告應自99年5 月5 日起至100 年1 月5 日止按月給付原
      告4,300 元。
    3.被告應將門牌號碼新竹縣竹東鎮○○路○段900 巷35弄3
      號房屋內5 間房間、2 間衛浴、1 扇鋁門、1 個信箱、1
      台收費洗衣機之鎖頭更換。
    4.訴訟費用由被告負擔。
二、被告則以原告起訴主張屋況不良部分，實已於簽約時清楚約
    定於不動產買賣契約書第十五條其他約定事項：「現況交屋
    ，賣方固定物不拆除，滲漏水部分由買方自行處理，賣方不
    負修繕之責。」準此，原告既然於簽約時已清楚明白屋況，
    依民法第355 條第1 項規定，出賣人（即被告）不負物之瑕
    疵擔保責任抗辯，並聲明：(一)、駁回原告之訴。(二)、訴訟費
    用由原告負擔。
三、法院之認定：
（一）本院依兩造之主張、陳述及所提出之證據方法、證據資料
      等，整理其不爭執事項及爭點如下：
  １、兩造不爭執事項：
      兩造於99年2 月10日簽訂買賣契約，原告向被告買受門牌
      號碼為新竹縣竹東鎮○○路○段900 巷35弄3 號透天厝（
      下稱系爭房屋）暨其基地，買賣價金為715 萬元，買賣契
      約第十五條約定：「1.現況交屋，賣方固定物不拆除，滲
      漏水部分由買方自行處理，賣方不負修繕之責。」，系爭
      房屋已於99年4 月20日完成過戶及交屋。
  ２、本件爭點：
    (1)原告主張系爭房屋有頂樓排水不良、外牆及頂樓防水層破
      損，瓷磚外凸之瑕疵，已達影響居住健康及安全，請求減
      少價金280,915 元，有無理由？
    (2)原告主張因系爭房屋有上開瑕疵致無法於交屋後居住，需
      另外以每月4,300 元租屋，被告應自99年5 月5 日起至10
      0 年1 月5 日止按月給付原告4,300 元，有無理由？
    (3)因被告未交付全部室內房門、信箱及收費洗衣機之鑰匙，
      原告乃請求被告應將系爭房屋屋內5 間房間、2 間衛浴、
      1 扇鋁門、1 個信箱、1 台收費洗衣機之鎖頭更換，有無
      理由？
  ３、本院得心證之理由：
    (1)按物之出賣人對於買受人，應擔保其物依第373 條之規定
      危險移轉於買受人時無滅失或減少其價值之瑕疵，亦無滅
      失或減少其通常效用或契約預定效用之瑕疵。但減少之程
      度，無關重要者，不得視為瑕疵，民法第354 條第1 項定
      有明文。次按買受人於契約成立時，知其物有前條第1 項
      所稱之瑕疵者，出賣人不負擔保之責。買受人因重大過失
      ，而不知有前條第1 項所稱之瑕疵者，出賣人如未保證其
      無瑕疵時，不負擔保之責，為民法第355 條第1 項、第2
      項前段所明定。再按「上訴人向被上訴人購買房屋時，已
      知該屋有一部分在必須拆除之列，乃不向市政府預為查詢
      明確，難謂無重大過失，而兩造所訂買賣契約，又未有出
      賣人保證該房屋絕無拆除危險之記載，依民法第三百五十
      五條第二項規定，被上訴人自不負擔保責任，即無賠償義
      務可言。」（最高法院49年台上字第2544號判例意旨參照
      ）。
    (2)查，兩造於99年2 月10日簽訂系爭房屋及基地之買賣契約
      ，買賣契約第十五條約定：「1.現況交屋，賣方固定物不
      拆除，滲漏水部分由買方自行處理，賣方不負修繕之責。
      」，系爭房屋已於99年4 月20日完成過戶及交屋乙節，為
      兩造所不爭執，已列明如前，自堪信實。次查，系爭房屋
      之買賣契約第十五條係契約之其他約定事項，乃以手寫方
      式書寫，並非定型化之印刷條文，且該條款首行更註記「
      （本條款之文字記載應經甲乙雙方用印或簽名確認）」等
      語，亦經兩造於第十五條約定事項下簽名及捺印無訛，有
      該契約書影本在卷可稽（見本院卷第27頁），則該條款當
      屬兩造特別約定事項，即係就系爭房屋買賣契約之特定事
      項特別為約定之用意，自有拘束兩造之效力。再查，原告
      自承：「（問：契約書第15條手寫部分「滲漏水部分，由
      買方自行處理」等約定，是針對何問題或現象所作之約定
      ？）被告本來在房屋狀況欄中勾選沒有滲漏水，但後來仲
      介人員告訴我油漆剝落就是指滲漏水，所以才特別在第15
      條特別約定，這些剝落就是我後來所指的壁癌，但當時我
      的認知是以為是屋內空氣潮濕所造成的。…」、「（問：
      當時滲漏水是指何意？）就是指油漆剝落的地方，也就是
      後來的壁癌之處。」、「（問：排水不良會造成怎樣之影
      響？）會造成頂樓天花板的壁癌。」（見本院卷第34頁背
      面筆錄）及於簽約前看過房屋1 次，簽約後交屋前去看過
      房屋數次等情；參以證人林殷章（即房屋仲介公司業務員
      ）到庭證稱：「（問：帶原告去看系爭房屋時，是否裡外
      均有查看？系爭房屋有何特別狀況？有無滲漏水或牆壁油
      漆脫落之情形？）當時1 樓與2 樓的牆壁都有壁癌，我知
      道壁癌是因為外牆滲漏水造成的，所以我帶看房屋時都有
      告訴原告外牆要做防水，至於原告回答我什麼我忘記了，
      我帶看系爭房屋的所有客戶我都有明確告知這點。系爭房
      屋我約帶看了10幾組客戶，每1 組我都有明確告知滲漏水
      及壁癌的情形，因為一進去就看得到且很明顯。」、「（
      問：簽約當時是否有在場？簽約當時是否有談及壁癌之情
      形？契約第15條所指「滲漏水」是指何事？）我有在場，
      當時有講明壁癌及滲漏水的問題由買方負擔，而且代書也
      有逐條唸給原告聽，原告認為不明瞭的還有詢問代書。第
      15條滲漏水是指壁癌及漏水情形，因為這部分原條文沒有
      ，所以才用手寫加註，當時很清楚是指壁癌及漏水的情形
      。」等語（見本院卷第53頁背面、第54頁筆錄）；另審諸
      原告提出之系爭房屋照片，其頂樓有相當明顯積水乾燥後
      之污漬及室內天花板及牆面均有明顯清楚之油漆剝落及水
      漬痕（見本院卷第56至58頁），足認原告於簽訂本件系爭
      房屋買賣契約時，已知房屋之上開屋況甚明，且其亦知悉
      該油漆剝落、壁癌等情況與牆壁及頂樓滲漏水有關，而非
      如原告所主張該等油漆剝落、壁癌等情況係因屋內空氣潮
      濕造成，否則於契約第十五條記載時，當係記載油漆剝落
      而非記載滲漏水。是則，被告抗辯簽約當時，兩造已就房
      屋滲漏水之問題已特約約定由原告自行處理，被告不負修
      繕之責乙節，堪可採信，被告復抗辯依民法第355 條第1
      項，原告於契約成立時已知上開瑕疵，被告不負瑕疵擔保
      之責，尚屬有據。又原告於契約成立前既已知悉房屋有前
      開油漆剝落、壁癌等情況，且水漬痕亦甚明顯，原告不進
      而究明其原因，而於兩造簽約時，亦就此部分之屋況滲漏
      水瑕疵以特約排除被告修繕之責，即被告未予保證無滲漏
      水之情形甚明，揆諸前開判例意旨，縱原告主張其認為係
      屋內空氣潮濕所致而不知有前開瑕疵，亦難謂無重大過失
      ，被告自毋庸負擔保責任。至原告另主張系爭房屋有浴室
      瓷磚外凸之瑕疵，被告應負修繕之責云云，惟查，原告於
      簽約前已至系爭房屋察看，為原告所自承，且買賣契約第
      十五條約定：「1.現況交屋，賣方固定物不拆除，滲漏水
      部分由買方自行處理，賣方不負修繕之責。」等情，前已
      述明，則原告既於簽約前已至系爭房屋內外察看，而該浴
      室瓷磚外凸之情況亦屬肉眼可顯見，此亦有原告提出之照
      片可佐（見本院卷第59頁），原告並自承系爭房屋已是二
      、三十年舊屋，則此等屋況自於簽約前已知悉，兩造並於
      契約第十五條約定按現況交屋，原告主張被告應負此部分
      之瑕疵擔保責任，於法亦屬無據。從而，原告主張系爭房
      屋有頂樓排水不良、外牆及頂樓防水層破損，瓷磚外凸之
      瑕疵，請求減少價金280,915 元並訴請被告給付此金額，
      要無理由，應予駁回。
    (3)本件系爭房屋固有上開瑕疵，惟依兩造買賣契約之約定，
      被告毋庸負擔保責任，已說明如前，則原告主張因系爭房
      屋有上開瑕疵致無法於交屋後居住，需另外以每月4,300
      元租屋，被告應自99年5 月5 日起至100 年1 月5 日止按
      月給付原告4,300 元云云，亦無理由，即應予駁回。
    (4)又原告主張被告應將門牌號碼新竹縣竹東鎮○○路○段
      900 巷35弄3 號房屋內5 間房間、2 間衛浴、1 扇鋁門、
      1 個信箱、1 台收費洗衣機之鎖頭更換乙節，為被告否認
      。經查，兩造於買賣契約第十五條既約定：「1.現況交屋
      ，賣方固定物不拆除，…。」，已詳述如前，則原告僅得
      要求被告依訂立買賣契約時房屋之現況交屋，被告復已於
      99年4 月20日將系爭房屋交付原告，即已履行買賣契約出
      賣人之責任，原告另再訴請被告應將門牌號碼新竹縣竹東
      鎮○○路○段900 巷35弄3 號房屋內5 間房間、2 間衛浴
      、1 扇鋁門、1 個信箱、1 台收費洗衣機之鎖頭更換，核
      非有據，應予駁回。
  ４、因本案事證已臻明確，兩造其餘主張陳述及所提之證據，
      經審酌後，或與本件爭點無涉，或於判決結果無影響，爰
      不逐一論述，附此敘明。
參、結論：本件原告之訴為無理由，依民事訴訟法第78條判決如
    主文。
中    華    民    國   100    年    2     月    10    日
                  新竹簡易庭    法  官  陳順珍
以上正本，係照原本作成。
如對本判決上訴，須於判決送達後20日內向本院提出上訴狀。
如委任律師提起上訴者，應一併繳納上訴審裁判費。
中    華    民    國   100    年    2     月    10    日
                                書記官  陳筱筑